【裁判字號】    98,財管,45
【裁判日期】    980731
【裁判案由】    選任遺產管理人
【裁判全文】
臺灣板橋地方法院民事裁定              98年度財管字第45號
聲  請  人  財政部臺灣省北區國稅局中和稽徵所
法定代理人  丁○○
代  理  人  鄭安妮
上列聲請人聲請選任被繼承人丙○○之遺產管理人事件，本院裁
定如下：
    主      文
選任財政部國有財產局臺灣北區辦事處為被繼承人丙○○（男，
民國○○○年○月○○日生，身分證統一編號：Ｚ000000
000號，生前籍設臺北縣中和市○○街一四三巷五十七弄八號
、民國九十六年三月二十日死亡）之遺產管理人。
程序費用由被繼承人丙○○之遺產負擔。
    理      由
一按繼承開始時，繼承人之有無不明，而無親屬會議或親屬會議
  未於一個月內選定遺產管理人者，利害關係人或檢察官得聲請
  法院選任遺產管理人，並由法院依公示催告程序，定六個月以
  上之期限，公告繼承人，命其於期限內承認繼承；民法第一千
  一百七十七條、第一千一百七十八條第二項分別定有明文。
二本件聲請意旨略以：被繼承人丙○○（男，民國○○○年○月
  ○○日生，身分證統一編號：Ｚ000000000號，生前
  籍設臺北縣中和市○○街一四三巷五十七弄八號、民國九十六
  年三月二十日死亡）生前滯納九十五年度綜合所得稅新台幣五
  千二百三十三元整，惟被繼承人於九十六年三月二十日死亡，
  其繼承人父呂道、母戊○○、妹甲○○、妹乙○○均已向鈞院
  聲請拋棄繼承，而其親屬會議並未於一個月內選定遺產管理人
  ，惟依臺灣省北區國稅局財產歸屬資料清單，尚遺有房屋、土
  地現值合計二十三萬一千零九十一元，為避免無人繼承，影響
  遺產管理及國稅徵收，爰依非訟事件法第一五四條第一項規定
  ，狀請鈞院准予選任財政部國有財產局為被繼承人丙○○之遺
  產管理人，以資管理，而保稅收等語。
三本件聲請人主張上開之事實，業據其提出丙○○死亡登記書查
  詢結果、個人除戶查詢清單、繼承系統表、鈞院准予拋棄繼承
  備查函、財政部財稅資料中心三等親資料、財政部臺灣省北區
  國稅局財產歸屬資料清單、土地建物查詢清單、綜合所得稅九
  十五年度核定通知書、行政院退除役官兵輔導委員會書函等影
  本各一份為證，堪認聲請人之主張為真實。從而聲請人以債權
  人之利害關係人之身分，聲請選任被繼承人之遺產管理人，自
  屬於法有據。
四按國有財產局係依國有財產法第九條設立之機關，依法綜理國
  有財產事務，而所謂國有財產，係指國家依據法律規定或基於
  權利行使，或由於預算支出，或由於接受捐贈所取得之財產，
  又該法所指之權利，則係指地上權、地役權、典權、抵押權、
  礦業權、專利權、著作權、商標權及其他財產上之權利而言，
  此觀國有財產法第二條第一項、第三條第一項第四款規定自明
  ，是國家「依據法律規定．．．所取得之財產」、「財產上之
  權利」，均屬國有財產之範圍，而為國有財產局職掌之業務範
  圍。而民法第一千一百八十五條無人承認繼承之賸餘財產，歸
  屬國庫之規定，賦予國庫對於將來遺產之歸屬有期待權（參見
  院字第二二一三號解釋意旨），解釋上應屬上開國有財產法所
  定依據法律規定取得之財產權之一種。故法院通知國有財產局
  有此種國家依法應得之期待權時，國有財產局依國有財產法之
  職掌，即應積極辦理。本件被繼承人丙○○之遺產並未小於遺
  債，此於國有財產局並無不利，爰依聲請人之聲請，選任國有
  財產局為被繼承人之遺產管理人。
五依非訟事件法第一百五十七條，裁定如主文。
中    華    民    國    98    年    7     月    31    日
                              家事法庭法  官  余來炎
以上正本證明與原本無異。
如不服本裁定應於送達後十日內向本院提出抗告狀。
中    華    民    國    98    年    8     月    4     日
                                      書記官  利海強


司法院資訊處製作；財團法人民間司法改革基金會備份。
